【裁判字號】    92,交聲,794
【裁判日期】    920827
【裁判案由】    違反道路交通管理處罰條例聲明異議
【裁判全文】
臺灣臺北地方法院交通事件裁定                    九十二年度交聲字第七九四號
    異議人即
    受處分人  甲○○
右列受處分人因違反道路交通管理處罰條例案件，對於臺北市交通事件裁決所中華民
國九十二年六月二十日所為之處分（原處分案號：北市裁三字第駕裁二二－ＡＢＸ八
０三七一一號），聲明異議，本院裁定如左：
    主  文
異議駁回。
    理  由
一、按機器腳踏車，不在規定車道行駛者，處新臺幣六百元以上一千八百元以下罰鍰
    ，道路交通管理處罰條例第四十五條第十三款定有明文，而道路交通管理處罰條
    例所稱之汽車，依該條例第三條第八款規定包括機器腳踏車，再汽車駕駛人駕駛
    汽車違反道路交通管理處罰條例第四十五條規定者，除應依該條所規定之罰鍰處
    罰外，並予記違規點數一點，道路交通管理處罰條例第六十三條第一項第一款亦
    定有明文。行為人如係騎乘機車不在規定之車道行駛為警舉發，而在舉發通知單
    上所載之應到案日期後聽候裁決，經主管機關調查後仍認定其有違規停車之行為
    者，依違反道路交通管理事件統一裁罰基準及處理細則（下稱處理細則）第四十
    四條第一項及違反道路交通管理事件統一裁罰基準表（以下稱基準表）之規定，
    需對該不在規定車道行駛之行為人處以一千八百元之罰鍰，並依道路交通管理處
    罰條例第六十三條第一項第一款規定記違規點數一點。
二、本件異議人即受處分人甲○○於民國九十一年十一月十四日零時七分許，騎乘車
    號ＡＹＵ－七六九號重型機車，在臺北市○○○路、林森北路口之林森南路地下
    道行駛汽車專用道，而為臺北市政府警察局中正二分局南昌派出所（下稱中正二
    分局）員警當場欄停，並以受處分人有違反前揭道路交通管理處罰條例第四十五
    條第十三款規定之行為掣單舉發，因受處分人拒絕簽收員警開立之舉發違反道路
    交通管理事件通知單，經員警在舉發通知單上載明受處分人拒絕簽收之事由後，
    依違反道路交通管理事件統一裁罰基準及處理細則第十一條第一項第一款規定，
    視為受處分人已經收受該通知單，嗣受處分人於舉發通知單上所載應到案日期後
    提出申訴，經原處分機關請原舉發單位即中正二分局調查結果，仍認受處分人有
    前開違規行為，原處分機關乃依道路交通管理處罰條例第四十五條第十三款、第
    六十三條第一項第一款及處理細則第四十四條暨基準表之規定於九十二年六月二
    十日裁處受處分人罰鍰一千八百元，並予記違規點數一點。
三、訊據受處分人並不否認於上開時間騎乘前揭車號機車行經臺北市○○○路地下道
    之事實，惟否認有何違反道路交通管理處罰條例第四十五條第十三款規定之行為
    ，辯以：伊當時為了自身安全，讓後方急駛機車通過，並打左轉方向燈，孰知在
    出口時，交通警察因伊打左轉方向燈欲開立罰單，但伊並無違規行為，警察故意
    找理由開立罰單，最後以行駛快車道為由開立，惟當時伊未越線，只有在線上而
    已云云。
四、惟查：證人即本件舉發警員李建義於本院審理時證稱：當時受處分人從林森南路
    地下道超越雙白線行駛汽車專用道出來，我用指揮棒鳴笛攔下，我跟受處分人說
    你剛才違規，我要依法告發，受處分人不服取締，說警察都是為了拼業績，我依
    然依法告發，受處分人拒簽罰單，說要投訴到底：：，我有看到受處分人未依規
    定車道行駛，他超越很多，後來再騎回去機車專用道，一般如果只有跨越一點點
    ，我們不會舉發：：，我沒有看到有人要超他的車，只看到他違規等語在卷（見
    本院九十二年七月二十一日訊問筆錄）。按證人李建義乃為原處分機關所認定受
    處分人有前開違規行為之原證人，其並到庭在本院法官面前以言詞供述本件訴訟
    上之待證事實－即受處分人有前開違規事實，本院由其上開供述已得有受處分人
    確有上開違規行為之心證，且於本件卷存證據資料內並無任何積極證據足以證明
    證人李建義上開供述係屬虛偽，亦無有足以令人顯信其供述為不可採之品性證據
    或前科證據存在，本院自不得僅以證人李建義為本件開單告發受處分人之員警而
    全盤抹煞其在訴訟上所具有之原證人資格。且交通警察掣單舉發違反道路交通管
    理處罰條例所列之違規事實，本質上為行政處分，係公務員基於職務上之權力，
    依法就特定之具體事件所為之具公法上效果之單方面行政行為，基於公務員為公
    法上行為具有公信力之原則，該行政行為當可被推定為真正，其據以依法處分之
    事實認定亦為正確無誤，從而本件受處分人所提出之反證如前所述既未能證明其
    確無違規行為，僅空言辯稱無不在規定車道行駛行為，尚難認其辯解為可採。本
    件事證明確，受處分人之違規行為堪以認定。
五、綜上所述，受處分人確有在前揭時地騎乘其所有前開車號機車在汽車專用道行駛
    之行為，從而原處分機關依道路交通管理處罰條例第四十五條第十三款、第六十
    三條第一項第一款及處理細則第四十四條條暨基準表之規定裁處異議人罰鍰一千
    八百元，並予記違規點數一點，核無違誤，本件受處分人之異議為無理由，自應
    將其異議駁回。
據上論斷，應依道路交通案件處理辦法第十九條，裁定如主文。
中      華      民      國    九十二    年      八      月    二十七    日
                                    臺灣臺北地方法院交通法庭
                                          法  官  吳靜怡
右正本證明與原本無異。
如不服本裁定，應於裁定送達後五日內，向本院提出抗告狀。
                                          書記官  游秀珠
中      華      民      國    九十二    年      八      月    二十九    日


司法院資訊處製作；財團法人民間司法改革基金會備份。
